臺灣彰化地方法院民事裁定
110年度抗字第45號
抗  告  人  吳必賢  


相  對  人  吳必修  
            吳月雲  
            吳滿全  
            吳秋香  
            吳美伶  
            吳湘稜  
            黃淑君  
上列當事人間拍賣抵押物事件，抗告人對於民國110年4月16日本
院110年度司拍字第45號裁定提起抗告，本院裁定如下：
    主  文
原裁定廢棄。
附表所示之不動產准予拍賣。
聲請程序費用及抗告程序費用新臺幣3,000元，由相對人連帶負
擔。
    理  由
一、抗告人原審聲請意旨略以：相對人等之被繼承人吳必大於民
    國（下同）80年12月27日以附表所示之土地（下稱系爭土地
    ）為對抗告人所負債務之擔保，設定登記新臺幣（下同）10
    0萬元之抵押權（下稱系爭抵押權）予抗告人，現擔保債務
    已屆清償期而未為清償，爰依民法第873條聲請拍賣抵押物
    等語。
二、抗告意旨略以：抵押權設定後，所擔保之債務若已清償，債
    務人必向地政機關聲請塗銷抵押權，此為眾所周知之事實，
    根本無庸舉證，抗告人提出之土地登記謄本記載他項權利部
    之抵押權仍然存在，已足證抵押權所擔保之債務仍未清償，
    且當事人聲明之證據，司法事務官應為調查，原裁定認聲請
    人未提出已催促相對人清償而未獲清償之事證，未符合民法
    第873條第1項抵押權人未受清償之要件，而駁回抗告人之聲
    請有適用法令之違誤，且有違經驗法則與證據法則。又抗告
    人已發函存證信函催告相對人，並經部分債務人回函表示拒
    絕清償等語。爰提起抗告，並聲明：原裁定廢棄。系爭土地
    准予拍賣。
三、按抵押權人於債權已屆清償期，而未受清償者，固得聲請法
    院，拍賣抵押物，並就其賣得價金而受清償，民法第873條
    第1項定有明文。惟所謂清償期，係指應為清償之時期而言
    ，不以約定者為限。其依民法第315條規定，債權人得隨時
    請求清償，債務人亦得隨時為清償者，仍「須經債權人請求
    清償，而債務人不為之」始與民法第873條第1項所謂已屆清
    償期而未受清償之情形相符（參院字第2187號）。又聲請拍
    賣抵押物，原屬非訟事件，法院所為准許與否之裁定，無確
    定實體法上法律關係存否之性質，於債權及抵押權之存否，
    並無既判力。故祇須其抵押權已經依法登記，且債權已屆清
    償期而未受清償，法院即應為准許拍賣之裁定。而對於此項
    法律關係有爭執之人，為保護其權利，得提起訴訟，以謀解
    決，不得僅依抗告程序聲明其爭執，並據為廢棄准許拍賣抵
    押物裁定之理由（最高法院94年度台抗字第270 號裁定意旨
    參照）。另依司法事務官辦理拍賣不動產抵押物裁定事件規
    範要點第2 點規定，聲請拍賣抵押物裁定事件，如其抵押權
    為普通抵押權者，並應審查下列事項，如有欠缺，應駁回其
    聲請。但其欠缺可以補正者，應先限期命其補正：（一）聲
    請人是否業已提出抵押權設定契約書、他項權利證明書及抵
    押物之登記謄本。（二）抵押權是否已依法登記。（三）債
    權是否已屆清償期而未清償。
四、經查，本件聲請人提出立約日期80年11月18日之抵押權設定
    契約書、他項權利證明書影本及土地登記謄本為證，可認聲
    請人於附表所示土地設有普通抵押權，堪信為真實。至抗告
    人主張系爭抵押權所擔保債權已屆清償期而未清償等節，則
    據抗告人於本院提出台北北門郵局存證號碼第1265號存證信
    函1份為證（見本院卷第37至41頁），是經本院形式上審查
    上開證據，認抗告人就其主張系爭抵押權所擔保者之100萬
    元債權已屆清償期而未受清償乙節，已盡釋明之責，則抗告
    人聲請裁定准予拍賣抵押物即系爭土地，於法自無不合。原
    審未及審酌抗告人於本院始提出之存證信函等件，以抗告人
    未能釋明債權已屆清償期為由，裁定駁回抗告人之聲請，容
    有未洽。抗告意旨執此指摘原裁定不當，求予廢棄，為有理
    由，應由本院將原裁定廢棄，更為裁定如主文第二項所示。
五、據上論結，本件抗告為無理由，依非訟事件法第46條、第21
    條第2項、第24條第1項，民事訴訟法第492條、第95條、第7
    8條、第85條第2項，裁定如主文。
中　　華　　民　　國　　110 　年　　7 　　月　　8 　　日
                        民事第一庭    法　官　姚銘鴻
以上正本係照原本作成。
如對本裁定抗告，須於裁定送達後10日內向本院提出抗告狀，並
繳納抗告費新臺幣1,000元。
中　　華　　民　　國　　110 　年　　7 　　月　　8 　　日
                                      書記官　陳品潔
附表:                                           編號 縣市 鄉鎮市區 段 地號 面積 (平方公尺) 權利範圍  1 彰化縣 彰化市 延平段 0000-0000 1,556.00 全部